【裁判字號】    98,台上,2792
【裁判日期】    980521
【裁判案由】    貪污
【裁判全文】
最高法院刑事判決            九十八年度台上字第二七九二號
上  訴  人  甲○○
選任辯護人  吳明益律師
上  訴  人  乙○○
上列上訴人等因貪污案件，不服台灣高等法院花蓮分院中華民國
九十七年十一月十八日第二審判決（九十六年度上訴字第三三四
號，起訴案號：台灣花蓮地方法院檢察署九十四年度偵字第六０
三號），提起上訴，本院判決如下：
    主  文
原判決關於甲○○、乙○○部分撤銷，發回台灣高等法院花蓮分
院。
    理  由
本件原判決認定上訴人甲○○、乙○○有原判決事實欄所載之犯
行，因而撤銷第一審關於上訴人等部分之判決，改判仍適用修正
前刑法連續犯之規定，從一重論處甲○○連續受公務機關委託承
辦公務之人員，關於違背職務之行為，收受賄賂罪刑，併為相關
從刑之諭知；及論處乙○○對於受公務機關委託承辦公務之人員
，關於違背職務之行為，行求賄賂，累犯罪刑。固非無見。
惟查：(一)科刑之判決書，對於犯罪事實必須詳加認定，而後於理
由內敘明其認定犯罪事實所憑之證據及認定之理由，所載之事實
、理由與所宣告之主文，尤必互相一致，否則即有理由矛盾之違
法。原判決認定上訴人甲○○自民國八十八年起，任職慈濟大學
濫用藥物檢驗中心之司機，兼任該中心受理宜蘭、花蓮、台東地
區司法機關委託代為鑑驗毒品尿液檢體之收送工作，係受公務機
關委託承辦公務之人員，基於概括之犯意，自九十三年間某日起
至九十四年二月上旬某日止，分別收受如原判決事實欄二、三(一)
(二)(四)至(八)，四、五(一)(二)(四)所記載，由劉啟彬、葉佳忠分別交付之
新台幣（下同）二萬四千元、一萬五千元、二萬元、一萬五千元
、一萬五千元、二萬五千元、一萬五千元、一萬五千元、二萬五
千元、三萬五千元、一萬五千元、一萬五千元及一萬五千元之賄
賂後，再將警察機關所採集劉啟彬、范良信、池志聖、黃權興、
魏世明、葉佳忠、吳建言之尿液調換，而連續關於違背職務之行
為，收受賄賂等情。若均無訛，甲○○收受賄賂之總額似為二十
四萬九千元。原判決事實欄八及理由肆、(十五)則分別記載及說明甲
○○共收受賄賂二十二萬四千元，且於主文欄第二項為所得財物
二十二萬四千元追繳抵償之諭知，自有理由矛盾之違法。(二)修正
前貪污治罪條例之犯罪主體，依該條例第二條、第三條規定，係
以依據法令從事公務之人員，受公務機關委託承辦公務之人，及
與上開人員共犯該條例之罪者為處罰對象，從而修正前貪污治罪
條例第十一條第一項所規定之關於違背職務行為行賄罪，係指同
條例第二條、第三條所規定之人，向具有該條例第二條所規定身
分之人關於違背職務行為行賄而言。至於同條例第十一條第三項
另規定，不具第二條人員之身分而犯前二項之罪者亦同，乃指不
具第二條人員身分之非公務員，向具有第二條所規定身分之人關
於違背職務行為行賄者，亦依第一項規定之刑處罰。前者為公務
員對公務員犯罪；後者為非公務員對公務員犯罪，兩者之犯罪主
體，迥然不同。原判決事實欄六認定上訴人乙○○因於九十四年
一月二十日經警採集其尿液送驗（與原判決事實欄三(九)似為同一
事實），遂基於對於違背職務之行為交付賄賂之犯意，輾轉經由
綽號「番仔」之不詳姓名者、劉啟彬、池志聖等人，向甲○○行
求賄賂等情，並未同時認定乙○○具有修正前貪污治罪條例第二
條、第三條所規定之身分。若均無誤，似認定乙○○為非公務員
，而對受公務機關委託承辦公務之人員（甲○○）就關於違背職
務之行為，行求賄賂。乃原判決理由內謂乙○○所為，係犯貪污
治罪條例第十一條第一項之違背職務行求賄賂罪云云（理由肆、
九），主文欄內復未記載乙○○非公務員之旨，致其主文與事實
、理由之記載，互相齟齬，亦有理由矛盾之違誤。以上，雖非上
訴意旨所指摘，然屬本院得依職權調查之事項，應認原判決關於
上訴人等部分有撤銷發回更審之原因。至原判決就上訴人甲○○
不另為無罪之諭知部分，本乎審判不可分之原則，併予發回，附
此敘明。
據上論結，應依刑事訴訟法第三百九十七條、第四百零一條，判
決如主文。
中    華    民    國  九十八  年    五    月  二十一  日
                      最高法院刑事第十二庭
                          審判長法官  黃  一  鑫
                                法官  張  春  福
                                法官  林  勤  純
                                法官  李  錦  樑
                                法官  陳  國  文
      本件正本證明與原本無異
                                      書  記  官
中    華    民    國  九十八  年    五    月  二十七  日
                                                      Ｅ


司法院資訊處製作；財團法人民間司法改革基金會備份。
